【裁判字號】    94,交聲,1299
【裁判日期】    950206
【裁判案由】    違反道路交通管理處罰條例聲明異議
【裁判全文】
臺灣臺北地方法院交通事件裁定        94年度交聲字第1299號
異  議  人
即受處分人  甲○○
上列受處分人因違反道路交通管理處罰條例案件，對於臺北市交
通事件裁決所於中華民國九十四年十月三日所為之北市裁三字第
裁二二—ＡＣＶ六二五一一六號處分，聲明異議，本院裁定如下
：
    主  文
原處分關於「不遵守道路交通標線之指示」部分撤銷。
甲○○汽車駕駛人轉彎時，不依標線指示，處罰鍰新臺幣陸佰元
，並記違規點數壹點。
其餘異議駁回。
    理  由
一、按禁止變換車道線，用以禁止行車變換車道，設於交通特別
    繁雜而同向具有多車道之橋樑、隧道、彎道、坡道、接近交
    岔路口或其他認為有必要之路段，分為雙邊禁止變換車道線
    及單邊禁止變換車道線兩種，雙邊禁止變換車道線，為雙白
    實線，其線型尺寸與分向限制線同，道路交通標誌標線號誌
    設置規則第一百六十七條第一、二項定有明文。次按駕駛人
    駕駛汽車，應遵守道路交通標誌、標線、號誌之指示；汽車
    在超過四車道之道路、調撥車道或雙向車道不對稱之道路，
    應依道路交通標誌、標線、號誌之指示行駛，道路交通安全
    規則第九十條、第九十八條第三項亦分別規定甚明。而汽車
    駕駛人轉彎時，若有不依標誌、標線、號誌指示之行為，應
    處新臺幣（下同）六百元以上一千八百元以下罰鍰，為道路
    交通管理處罰條例第四十八條第二款所明定。又「汽車駕駛
    人，駕駛汽車有違反本條例之行為，經交通勤務警察或依法
    令執行交通稽查任務人員制止時，不聽制止或拒絕停車接受
    稽查而逃逸者，除按各該條規定處罰外，處新臺幣三千元以
    上六千元以下罰鍰」、「汽車駕駛人有下列各款所列條款之
    一者，除依原條款處罰鍰外，並予記點：一、有第三十三條
    、第三十八條第一項、第四十條第一項、第四十五條、第四
    十七條第一款至第四款、第四十八條、第四十九條或第六十
    條第一項、第二項第一款至第三款情形之一者，各記違規點
    數一點。二、有第二十九條第一項第一款至第四款、第二十
    九條之二第一項、第二項、第三十條第一項第一款、第二款
    情形之一者，各記違規點數二點。三、有第四十三條、第五
    十三條或第五十四條情形之一者，各記違規點數三點」，道
    路交通管理處罰條例第六十條第一項及第六十三條第一項分
    別定有明文。
二、本件受處分人即異議人甲○○所有之五Ａ—二七○九號自用
    小客車，於民國九十四年六月二十七日上午七時四十七分許
    ，由不詳之人駕駛，行至臺北市○○路與光復南路交岔路口
    時，因跨越雙白線行駛而由南向西逕行左轉，適為在該交岔
    路口執行交通勤務之臺北市政府警察局交通警察大隊信義分
    隊警員張國文發覺攔停制止，然該車駕駛人非但不停車接受
    稽查仍加速逃逸，前揭警員乃就上開逃逸車輛，於記明車輛
    牌照號碼、車型等可資辨明之資料，查明汽車所有人姓名、
    住址後，逕行以違反道路交通管理處罰條例第六十條第一項
    及同條第二項第三款規定，於九十四年六月二十七日對汽車
    所有人即受處分人掣單舉發，受處分人並於舉發通知單上所
    載應到案日期九十四年七月二十七日前即九十四年七月六日
    提出申訴。經原處分機關函請原舉發機關調查結果，仍認異
    議人有前開違規行為，依道路交通管理處罰條例第六十條第
    一項、同條第二項第三款之規定，裁處異議人罰鍰新臺幣（
    下同）三千元、及九百元，並各記違規點數一點。
三、異議意旨略以：伊當天並未開車行經舉發地點，伊很晚才出
    門並叫無線計程車，且車子也未借給別人，伊家人也沒有開
    該台車出去云云。然查，證人即舉發本件違規事實之臺北市
    政府警察局交通警察大隊信義分隊警員張國文於本院結證稱
    ：當時有一部白色車號五Ａ—二七○九號自用小客車，從基
    隆路南側往北側行駛，到基隆路、光復南路口，左轉光復南
    路，未依規定走左轉車道，而是走內側起算第三車道直接跨
    越雙白線左轉光復南路，當天早上我是七點到九點之勤務，
    我吹哨子鳴笛跑出去中間路口攔他（指駕駛人），他有減速
    跟我揮手後繼續駛離，駕駛者是一名年約四、五十歲之男子
    ，穿白色衣服。我記下車號並查證車子顏色為白色，廠牌為
    喜美，核對電腦資料無誤後始開單舉發。」等語甚詳（見本
    院九十五年一月十八日訊問筆錄第一至二頁），參以證人張
    國文曾以該違規機車車號查詢車籍資料，經核對確認特徵相
    符後始擎單舉發，且到庭證稱：該車是六、七年的舊車喜美
    等語，衡情應無誤記車號之可能；又交通警察掣單舉發違反
    道路交通管理處罰條例所列之違規事實，本質上為行政處分
    ，係公務員基於職務上之權力，依法就特定之具體事件所為
    之具公法上效果之單方行政行為，基於公務員為公法上行為
    具有公信力之原則，該行政行為當可被推定為真正，據以處
    分之事實認定亦可推認係正確無誤，蓋公務員一切行政行為
    如均需預留證據以證其實，則國家行政勢必窒礙難行，據此
    ，刑事訴訟法關於犯罪事實證據之規定如與屬行政秩序罰之
    交通違規裁罰本質不合，即不在準用之列，況本院遍查全案
    事證亦無任何證據足資認明證人張國文有錯記車號之情事，
    則執勤員警本其維護交通秩序、安全職責所為之舉發，自應
    受到合法、正確之推定，參以異議人坦承上開違規車輛係伊
    所有、使用，復無法提出任何證據證明伊於舉發時間並未將
    車輛借予他人，僅空言否認有違規行為，要無可採，本件事
    證明確，異議人違規行為堪以認定，應依法處罰。
四、惟查，受處分人係於駕車左轉彎時，未依禁止變換車道雙白
    線之標線指示，於該雙白線前先行變換至左轉車道，而有轉
    彎不依標線指示之行為，所為應構成道路交通管理處罰條例
    第四十八條第二款「汽車駕駛人轉彎時，不依標誌、標線、
    號誌指示」之情形。原處分機關認受處分人上開不遵守道路
    交通標線指示之左轉行為，應依同條例第六十條第二項第三
    款「不遵守道路交通標線之指示」之規定予以舉發，尚有未
    合。
五、綜上各節，原處分機關以受處分人有違反路交通管理處罰條
    例之違規行為，裁處受處分人罰鍰三千元及九百元，並各記
    違規點數一點，固非無見；惟受處分人之行為應依同條例第
    四十八條第二款「汽車駕駛人轉彎時，不依標線指示」之規
    定予以處罰，原處分機關援引同條例第六十條第二項第三款
    之規定予以裁罰，其處分自難認為允恰。受處分人以其並無
    駕車行經舉發地點為由聲明異議，雖無理由，惟原處分既有
    前述之不當，該部分仍屬無可維持，應由本院將該部分處分
    撤銷，另為適法裁決。查受處分人係在舉發通知單上所載應
    到案日期（按原應到案日期為九十四年七月二十七日）前提
    出申訴，此有舉發通知單一紙及臺北市政府警察局信義分局
    九十四年七月二十七日北市警信分交字第○九四三二○七八
    八○○號書函一件在卷可稽，爰以受處分人有汽車駕駛人轉
    彎時，不依標線指示之違規行為，依道路交通管理處罰條例
    第四十八條第二款、第六十三條第一項第一款、處理細則第
    四十四條第一項暨基準表之規定，裁罰受處分人罰鍰六百元
    ，並記違規點數一點如主文第二項所示，以資適法。至原處
    分機關依道路交通管理處罰條例第六十三條第一項第一款、
    第六十條第一項之規定，裁處異議人罰鍰三千元，並記違規
    點數一點，核無不當，此部分異議，應予駁回。
據上論斷，應依道路交通案件處理辦法第十九條、二十條前段，
裁定如主文。
中    華    民    國    95    年    2    月     6    日
                       交通法庭 法  官  吳佳薇
上正本證明與原本無異。
如不服本裁定，應於裁定送達後5日內向本院提出抗告狀。
中    華    民    國    95    年    2     月    7     日
                                書記官  潘文賢


司法院資訊處製作；財團法人民間司法改革基金會備份。
